【裁判字號】    98,台上,7913
【裁判日期】    981230
【裁判案由】    傷害致重傷
【裁判全文】
最高法院刑事判決            九十八年度台上字第七九一三號
上  訴  人  甲○○
選任辯護人  袁烈輝律師
上列上訴人因傷害致重傷案件，不服台灣高等法院台中分院中華
民國九十八年七月二十二日第二審更審判決（九十八年度重少上
更(三)字第二號，起訴案號：台灣台中地方法院檢察署九十年度少
偵字第十四號），提起上訴，本院判決如下：
    主  文
上訴駁回。
    理  由
按刑事訴訟法第三百七十七條規定，上訴於第三審法院，非以判
決違背法令為理由，不得為之。是提起第三審上訴，應以原判決
違背法令為理由，係屬法定要件。如果上訴理由書狀並未依據卷
內訴訟資料，具體指摘原判決不適用何種法則或如何適用不當，
或所指摘原判決違法情事，顯與法律規定得為第三審上訴理由之
違法情形，不相適合時，均應認其上訴為違背法律上之程式，予
以駁回。本件原判決綜合全部卷證資料，認上訴人甲○○有其事
實欄所載之犯行，已詳所憑之證據與認定之理由。就上訴人辯
稱伊祇跟父親陳文章一起去，陳文章有進去打架，伊是進去勸架
云云，認不足採信，於理由內予以指駁、說明甚詳，因而撤銷第
一審之科刑判決，變更起訴法條，改判論處上訴人共同傷害人之
身體因而致重傷罪刑（處有期徒刑一年八月）。上訴意旨略稱：
依卷內相關證據資料所示，上訴人於行為時，客觀上不能預見陳
文章會以身上水果刀刺傷被害人乙○○，主觀上亦無殺害或重傷
乙○○之故意或預見，應僅成立刑法第二百七十七條第一項之傷
害罪，乙○○之配偶並未提出告訴，應諭知不受理判決，原判決
論以傷害致重傷罪，有採證不依法則及判決不適用法則之違誤云
云。惟犯罪事實之認定，證據之取捨及其證明力如何，乃事實審
法院自由判斷之職權，如其取捨不違背經驗法則與論理法則，即
不得指為違法，而據為上訴第三審之理由。且經驗與論理法則等
證據法則，俱屬客觀存在之法則，非當事人主觀之推測，若僅憑
上訴人之主觀意見，漫事指為違背經驗與論理等證據法則，即不
足以辨認原判決已具備違背法令之形式。原判決認定陳文章與王
文財、曾明協（以上三人均經另案判處殺人未遂罪刑確定）在台
南縣善化鎮曾明協之住處經營麻將賭場，與林寶秀另外經營之麻
將賭場時生競爭，林寶秀之朋友乙○○曾為此至曾明協之賭場阻
止，雙方發生口角，王文財因而懷恨在心，與曾明協、陳文章謀
議教訓乙○○洩憤。王文財遂指示曾明協於民國八十九年十一月
二十日二十三時三十分左右，駕駛汽車搭載陳文章及陳文章之手
下即上訴人、綽號「菜頭」、「豬仔」之未成年男子，陳文章、
上訴人、「菜頭」、「豬仔」即一起持械衝入乙○○住處。上訴
人客觀上能預見陳文章以水果刀刺入乙○○左胸，足以致人殘廢
重傷，然主觀上未預見，祇基於傷害犯意，與「菜頭」、「豬仔
」均持鋤柄在場助勢或砸毀玻璃，而乙○○遭陳文章以水果刀刺
入左胸，因心臟穿刺外傷合併出血休克、心包腔填塞，經急救手
術後併呈腦缺氧之植物人狀態等情，已說明本於調查所得心證，
分別定其取捨而為事實判斷之理由。並就確認之事實，說明上訴
人雖以傷害犯意共同犯之，然以水果刀刺入人體左胸，一般人客
觀上應具有致人重傷之預見，但上訴人主觀上無此預見，其傷害
行為與乙○○重傷之結果仍具有因果關係，應同負傷害致重傷罪
責之論據。所為論斷，核無違背客觀存在之經驗法則與論理法則
，自屬原審採證、認事之適法職權行使，不容任意指摘為違法。
又刑法第二百七十七條第二項之傷害致重傷罪並非告訴乃論之罪
，不須告訴，法院即應受理，上訴意旨謂本件未經合法告訴云云
，殊非合法之第三審上訴理由。其餘上訴意旨，就原判決上開論
斷，究如何違背證據法則或不適用何法則，並未具體指摘，徒就
原審採證、認事之適法職權行使及已詳加說明之事項，恣意爭辯
，難謂為適法之第三審上訴理由。應認其上訴違背法律上之程式
，予以駁回。
據上論結，應依刑事訴訟法第三百九十五條前段，判決如主文。
中    華    民    國  九十八  年   十二   月   三十   日
                      最高法院刑事第十三庭
                          審判長法官  賴  忠  星
                                法官  呂  丹  玉
                                法官  吳      燦
                                法官  施  俊  堯
                                法官  蔡  名  曜
      本件正本證明與原本無異
                                      書  記  官
中    華    民    國  九十九  年    一    月    七    日
                                                      K

司法院資訊處製作；財團法人民間司法改革基金會備份。
